【裁判字號】    98,消債抗,461
【裁判日期】    980902
【裁判案由】    聲請更生程序
【裁判全文】
臺灣高雄地方法院民事裁定           98年度消債抗字第461號
抗  告  人  甲○○
上列當事人因消費者債務清理事件聲請更生，對本院於民國98年
7 月14日所為98年度消債更字第947 號裁定提起抗告，本院裁定
如下：
    主  文
抗告駁回。
抗告費用新台幣壹仟元由抗告人負擔。
    理  由
一、本件抗告意旨略以：原審裁定駁回抗告人即債務人（以下簡
    稱抗告人）之更生之聲請，係以抗告人名下仍有高於負償之
    資產為主要依據。然抗告人名下雖有3 筆投資，然就精英電
    腦股份有限公司及台灣紙業股份有限公司之投資，早於民國
    96年間即均已賣出；至上開2 筆投資均仍登錄於抗告人之名
    下，實係因國稅局之稅務資料未能及時更新之故。而抗告人
    其餘擁有之田其芳股份有限公司之股票，乃為未上市、上櫃
    之公司股票，且田其芳股份有限公司亦已於98年5 月停止營
    業，是抗告人此部分之投資已實際上毫無價值。抗告人自97
    年1 月退休後，因卡債負擔沈重，本想從事餐飲業以清償卡
    債，惟因營業狀況不佳故於97年4 月開幕後未久即於同年12
    月結束營業；前於95、96年間之所得亦多用以繳付卡債，現
    因無業方無法再按期支付卡債，在不得以之情形下，方向本
    院聲請更生。原審未察上情，逕予駁回抗告人之聲請，實有
    違誤。為此，爰依法提起本件抗告，請求廢棄原裁定等語。
二、按債務人不能清償債務或有不能清償之虞者，得依本條例所
    定更生或清算程序，清理其債務，固為消費者債務清理條例
    第3 條所明定。然查，該條例之立法目的，在於使陷於經濟
    上困境之消費者，得分別情形依重建型債務清理程序（更生
    ）或清算型債務清理程序（清算）清理債務，藉以妥適調整
    其與債權人及其他利害關係人之權利義務關係，保障債權人
    之公平受償，並謀求消費者經濟生活之更生機會，從而健全
    社會經濟發展。就更生程序而言，是以債務人將來收入為償
    債來源，其基本精神雖是尊重債務人及債權人間協議達成更
    生計劃，故必債務人一方可預期之收入，扣除合理生活必要
    支出後，仍有賸餘資金可用以償還債務，方有進行更生程序
    之可能，若債務人完全無收入或其收入扣除合理生活必要支
    出後，已無賸餘資金讓債權人受償，或所餘資金不足以提出
    債權人可接受之更生方案，自不可能成立任何清償方案，進
    行更生程序即失其意義，蓋幾乎難以期待債權人會議可決更
    生方案，且進行更生程序反而浪費法院及關係人之勞力、時
    間、費用，並延滯債務人儘速利用清算程序獲得免責以重建
    其經濟生活之時機。次按，聲請更生或清算不合程式或不備
    其他要件者，法院應以裁定駁回之，但其情形可以補正者，
    法院應定期間先命補正，復為同條例第8 條所明定。
三、經查：
(一)抗告人前任職於澤宇工業股份有限公司，惟於97年1 月退休
    之事實，除據抗告人於抗告狀中陳述明確外，並有抗告人所
    有之財政部高雄市國稅局96年度綜合所得稅各類所得資料清
    單及勞工保險被保險人投保資料表附原審卷可憑（見原審卷
    第20、27頁），堪信為真。而抗告人提起本件抗告後，本院
    再於98年8 月10日函請抗告人陳報目前有無工作及其收入情
    形，抗告人乃於98年8 月24日陳報現仍未覓得工作，並出具
    切結書1 份，足認抗告人目前仍失業中而無固定收入。
(二)依抗告人於原審所提出之財團法人金融聯合徵信中心當事人
    查詢個人資料（信用報告）回覆書所示，抗告人積欠上海商
    業儲蓄銀行等金融機構債務為新臺幣（下同）835,271 元。
    而抗告人原名下之3 筆投資，其中原所持有之精英電腦股份
    有限公司之股票，於97年4 月25日結餘股數已為0 ；另原所
    有台灣紙業股份有限公司之股票，至98年8 月19日，總股數
    亦已歸0 ，此有精英電腦股份有限公司股東持有股數資料表
    及台灣紙業股份有限公司股票持有證明在卷，則抗告人名下
    之資產，應僅餘田其芳股份有限公司合計為802,800 元之投
    資款，其財產價值顯不足以清償至少已高達835,271 元之債
    務。又抗告人目前仍未覓得新職，即無固定收入可供持續償
    債，自無從提出將來如何分期清償之更生方案，縱令進入更
    生程序，並無成立任何清償方案之可能，僅徒增程序勞費而
    己，顯無進行更生程序之實益甚明。
四、綜上所述，抗告人目前失業，並無收入可供償債，則抗告人
    所應聲請者乃清算程序，而非無毫無實益之更生程序，是本
    件更生之聲請，欠缺權利保護必要，且上開缺欠又屬無從補
    正，依前揭說明意旨，自應駁回其更生之聲請。原審駁回抗
    告人更生之聲請，其理由之構成雖與本院略有差異，惟結論
    核無不當之處，仍非不可維持。抗告人猶執陳詞，指摘原裁
    定不當，請求廢棄原裁定並准予更生，為無理由，應予駁回
    。
五、據上論結，本件抗告為無理由，依消費者債務清理條例第11
    條第2 項、第15條，民事訴訟法第495 條之1 第1 項、第
    449 條第1 項、第95條、第78條，裁定如主文。
中    華    民    國    98    年    9     月    2     日
              民事第六庭審判長法      官  楊國祥
                              法      官  林書慧
                              法      官  李怡諄
上為正本係照原本作成。
本裁定不得再抗告。
中    華    民    國    98    年    9     月    2     日
                              書  記  官  陳建琪


司法院資訊處製作；財團法人民間司法改革基金會備份。
